【裁判字號】    95,交上易,279
【裁判日期】    950802
【裁判案由】    公共危險
【裁判全文】
臺灣高等法院臺南分院刑事判決       95年度交上易字第279號
上  訴  人
即  被  告  甲○○
上列上訴人因公共危險案件，不服臺灣臺南地方法院95年度交易
字第20號中華民國95年4月19日第一審判決（起訴案號：臺灣臺
南地方法院檢察署94年度營偵字第1290號），提起上訴，經本院
裁定適用簡式審判程序，本院判決如下：
    主  文
原判決撤銷。
甲○○服用酒類，不能安全駕駛動力交通工具而駕駛，累犯，處
有期徒刑陸月，如易科罰金，以參佰元折算壹日。
    事  實
一、甲○○於民國（下同）九十年間，因酒醉駕車之公共危險案
    件，經臺灣臺南地方法院新營簡易庭以九十年度交簡字第二
    ０四號判處有期徒刑三月確定，於九十年九月二十四日易科
    罰金執行完畢；又於九十二年間，因竊盜案件，經本院以九
    十二年度上易字第五九號判處有期徒刑七月確定，於九十二
    年十一月二十一日執行完畢；又於九十三年間，因酒醉駕車
    之公共危險案件，經原審以九十三年度交簡字第七五三號判
    處有期徒刑五月確定，於九十三年九月十三日易科罰金執行
    完畢。詎甲○○仍不知悔改，復於九十四年十月十日二十一
    時許，在臺南縣新營市○○路朋友家中飲用米酒半瓶後，於
    同日二十二時許由朋友載其回家。同日二十三時許，甲○○
    明知飲酒過量，將使操控動力交通工具能力降低，易生公共
    危險，竟於飲酒後已達不能安全駕駛動力交通工具之狀態，
    仍不顧大眾行車之公共安全，駕駛牌照號碼VUG-409號輕型
    機車，由其位於臺南縣新營市○○路二十九號住處出發，經
    新營市○○路欲前往同市○○路找朋友，途經公園路路燈編
    號第五三七七號前，因酒後行車不穩，失控而自行摔倒在地
    ，受有頭顱後枕部血腫之傷害，經救護車送往新營市營新醫
    院急救，發現甲○○酒味甚濃，經以血液檢測酒精濃度為18
    6mg\dl，換算為呼氣檢測值為0.93MG \L（即吐氣酒精濃度
    為每公升0．93毫克）。
二、案經臺南縣警察局新營分局報請臺灣臺南地方法院檢察署檢
    察官偵查起訴。
    理  由
甲、程序方面：上訴人即被告甲○○於本院準備程序期日，就被
    訴事實為有罪之陳述，並經本院裁定適用簡式審判程序，則
    依刑事訴訟法第二百七十三條之二規定，本件証據之調查，
    不受同法不受第一百五十九條第一項、第一百六十一條之二
    、第一百六十一條之三、第一百六十三條之一及第一百六十
    四條至第一百七十條規定之限制，合先敘明。
乙、實體方面：
一、上揭被告如何飲酒後，騎乘上開機車失控受傷等事實，業據
    被告甲○○於警、偵訊、原審及本院審理時坦承不諱，並有
    道路交通事故調查報告表(一)、(二)、道路交通事故現場圖、被
    告之酒精測定紀錄表（含血液生化檢查檢驗報告單）、測試
    觀察紀錄表及診斷證明書各1紙、現場蒐證照片7張附卷可資
    佐證，足認被告上開自白與事實相符，而可信採。
二、按汽車駕駛人飲用酒類或其他類似物後其吐氣所含酒精濃度
    超過每公升0.25毫克或血液中酒精濃度超過百分之0.05以上
    者，不得駕車，道路交通安全規則第一百十四條第二款定有
    明文。又刑法第一百八十五條之三規定所稱之「不能安全駕
    駛」，係屬抽象危險犯，並不以發生具體危險為必要，對於
    飲酒後呼氣酒精濃度已達每公升0.55毫克（0.55MG\L），肇
    事率為一般正常人之十倍，認為已達不能安全駕車之標準，
    此業經法務部八十八年五月十八日以法88檢字第001669號函
    公告週知。而呼氣中酒精濃度達每公升0.75毫克者，即已明
    顯酒醉，肇事率為一般正常人之二十五倍；呼氣中酒精濃度
    達每公升0.85毫克者，其肇事率為一般正常人之五十倍，亦
    有「體內酒精濃度與肇事率關係表」附卷可稽。查，被告於
    肇事後經血液生化檢查，驗出其血液酒精濃度為186mg/dl，
    換算為呼氣檢測值竟高達0.93MG\L（即吐氣酒精濃度為每公
    升0．93毫克）。足見被告駕車肇事之危險性已高出一般人
    ，其已達不能安全駕駛動力交通工具之情狀甚明。事證明確
    ，被告犯行洵堪認定。
三、查被告行為後刑法第四十一條、第四十七條等條文已於九十
    四年二月二日修正公布，其中：(一)第四十一條已由原先之「
    犯最重本刑為五年以下有期徒刑以下之刑之罪，而受六個月
    以下有期徒刑或拘役之宣告，因身體、教育、職業、家庭之
    關係或其他正當事由，執行顯有困難者，得以一元以上三元
    以下折算一日，易科罰金。但確因不執行所宣告之刑，難收
    矯正之效，或難以維持法秩序者，不在此限」、「併合處罰
    之數罪，均有前項情形，其應執行之刑逾六月者，亦同」之
    規定，修正為「犯最重本刑為五年以下有期徒刑以下之刑之
    罪，而受六個月以下有期徒刑或拘役之宣告者，得以新臺幣
    一千元、二千元或三千元折算一日，易科罰金。但確因不執
    行所宣告之刑，難收矯正之效，或難以維持法秩序者，不在
    此限」、「前項規定於數罪併罰，其應執行之刑未逾六月者
    ，亦適用之」，另罰金罰鍰提高標準條例第二條亦配合修正
    ，將原先之「依刑法第四十一條易科罰金或第四十二條第二
    項易服勞役者，均就其原定數額提高為一百倍折算一日；法
    律所定罰金數額未依本條例提高倍數，或其處罰法條無罰金
    刑之規定者，亦同」之規定，予以修正刪除。(二)第四十七條
    由原先之「受有期徒刑之執行完畢，或受無期徒刑或有期徒
    刑一部之執行而赦免後，五年以內再犯有期徒刑以上之罪者
    ，為累犯，加重本刑至二分之一」，修正為「受徒刑之執行
    完畢，或一部之執行而赦免後，五年以內故意再犯有期徒刑
    以上之罪者，為累犯，加重本刑至二分之一。」、「第九十
    八條第二項關於因強制工作而免其刑之執行者，於受強制工
    作處分之執行完畢或一部之執行而免除後，五年以內故意再
    犯有期徒刑以上之罪者，以累犯論」；並自九十五年七月一
    日起施。依上開規定，易科罰金之折算標準部分，已由以銀
    元三百元即新台幣九百元、或銀元二百元即新台幣六百元、
    或銀元一百元即新台幣三百元折算一日，修正為以新台幣三
    千元、或二千元、或一千元折算一日，至於累犯之規定，依
    該條修正後之規定，係將再犯之罪限於「故意犯」時，始認
    成立累犯，而依該條規定加重其刑。而被告再犯之罪既係公
    共危險罪，屬故意犯，則修正後刑法第四十七條之規定並非
    更有利於被告，則綜合上情比較新舊法，自以修正前刑法第
    四十一條、第四十七條及罰金罰鍰提高標準條例第二條之規
    定有利於行為人，依修正後刑法第二條第一項前段之規定，
    自應適用行為時法即修正前刑法第四十一條、第四十七條之
    規定，合先敘明。此外，刑法施行法雖亦於九十五年六月十
    四日增訂第一之一條「中華民國九十四年一月七日刑法修正
    施行後，刑法分則編所定罰金之貨幣單位為新臺幣」、「九
    十四年一月七日刑法修正時，刑法分則編未修正之條文定有
    罰金者，自九十四年一月七日刑法修正施行後，就其所定數
    額提高為三十倍。但七十二年六月二十六日至九十四年一月
    七日新增或修正之條文，就其所定數額提高為三倍」，並自
    九十五年七月一日起施行；但本件既應適用九十五年七月一
    日施行前刑法之規定，基於新舊法不得割裂適用之原則，本
    件自無新增訂刑法施行法第一之一條之規定之適用，合先敘
    明。
四、核被告所為，係犯刑法第一百八十五條之三之公共危險罪。
    又被告於九十年間，曾因酒醉駕車之公共危險案件，經原審
    新營簡易庭以九十年度交簡字第二０四號判處有期徒刑三月
    確定，於九十年九月二十四日易科罰金執行完畢；又曾於九
    十二年間，因竊盜案件，經本院以九十二年度上易字第五九
    號判處有期徒刑七月確定，於九十二年十一月二十一日執行
    完畢；又曾於九十三年間，因酒醉駕車之公共危險案件，經
    原審以九十三年度交簡字第七五三號判處有期徒刑五月確定
    ，於九十三年九月十三日易科罰金執行完畢之事實，有臺灣
    臺南地方法院檢察署刑案資料查註紀錄表及臺灣高等法院被
    告前案紀錄表在卷可稽，其受有期徒刑之執行完畢後，五年
    之內再犯本件有期徒刑以上之罪，為累犯，應依法加重其刑
    。
五、原審以被告罪証明確，因予論罪科刑，固非無見。然刑法第
    四十一條、第四十七條之規定，業經修正施行，原審未及比
    較新舊法，顯有未當。被告上訴雖未指摘原審此部分不當，
    但原判決既有上開可議之處，即屬無可維持，應由本院予以
    撤銷改判。審酌被告之品行（有多次前科）、生活狀況、智
    識程度為高職畢業、飲酒後其吐氣之酒精濃度高達每公升
    0.93 毫克，駕車肇事之危險性已高出一般人，竟然罔顧自
    己及大眾之道路交通安全而駕駛機車於市區道路，及被告事
    後坦承其事，犯後態度良好等一切情狀，爰量處如主文第二
    項所示之刑，並諭知易科罰金之折算標準，以示懲儆。
據上論結，應依刑事訴訟法第369條第1項前段、第364條、第273
條之1第1項、第299條第1項前段、現行刑法第2條第1項前段、修
正前刑法第185條之3、第47條、第41條第1項前段，修正前罰金
罰鍰提高標準條例第2條判決如主文。
本案經檢察官張太龍到庭執行職務。
中    華    民    國    95    年    8     月    2     日
                  刑事第四庭    審判長法  官  吳志誠
                                      法  官  蔡美美
                                      法  官  陳珍如
以上正本證明與原本無異。
不得上訴。
                                      書記官  岑  玢
中    華    民    國    95    年    8     月    2     日
附錄：本判決論罪科刑法條
中華民國刑法第185條之3
服用毒品、麻醉藥品、酒類或其他相類之物，不能安全駕駛動力
交通工具而駕駛者，處1年以下有期徒刑、拘役或3萬元以下罰金
。


司法院資訊處製作；財團法人民間司法改革基金會備份。
